【裁判字號】    91,交聲,448
【裁判日期】    920129
【裁判案由】    聲明異議
【裁判全文】
臺灣臺南地方法院交通事件裁定                    九十一年度交聲字第四四八號
    移送機關  交通部公路總局嘉義區監理所麻豆監理站
    受處分人
    即異議人  甲○○  男四十九.
右列受處分人因違反道路交通管理處罰條例案件，對於交通部公路總局嘉義區監理所
麻豆監理站民國九十一年十一月四日所為之裁決處分（處分案號：麻監裁罰字第裁七
五—0000000號）聲明異議，本院裁定如左：
    主  文
異議駁回。
    理  由
一、聲明異議意旨略以：如附件聲明異議狀所載。
二、按汽車駕駛人，駕駛汽車有拒絕接受酒精濃度過量測試之檢定者，處新臺幣六千
    元以上一萬二千元以下罰鍰，並當場禁止其駕駛及吊扣其駕駛執照六個月，民國
    九十年六月一日修正施行前之道路交通管理處罰條例第三十五條第一項第三款定
    有明文。又汽車駕駛人，有飲用酒類或其他類似物後其吐氣所含酒精濃度超過每
    公升０．二五毫克或血液中酒精濃度超過百分之０．０五以上者，不得駕車，道
    路交通安全規則第一百十四條第二款亦規定甚明。
三、經查：
    （一）本件受處分人即異議人甲○○係於八十八年十二月八日二十三時二十二分
          許，酒後駕駛車號ＴＫ─６３１８號自小客車，在行經台中市○○路與大
          墩十一街口時，為在該處路口執勤之員警攔查，因異議人滿面通紅渾身酒
          味，員警乃對異議人執行吐氣所含酒精濃度測試，並告知酒測器之標準吹
          試方式及拒絕酒測之罰則，因異議人僅以口含吹管及短促吹氣方式規避吹
          測，且經員警再次告知後仍拒絕接受吐氣所含酒精濃度測試，執勤員警遂
          予當場製單舉發等情，有台中市警察局中市警交（８７）Ａ字第０七九二
          五九三八號舉發違反道路交通管理事件通知單、台中市警察局九十一年十
          月二十三日中市警交字第０９１００１８１４３號函及吐氣所含酒精濃度
          測試單各一紙在卷可稽，並經本件舉發之員警陳串達於本院調查時到庭陳
          證：「（問：本件是否你告發的，情形如何？）是我告發的，當時我在台
          中市○○路與大墩十一街口，時間晚上八點到十二點執行酒後駕車攔檢勤
          務，當時我們依規定在路口攔停，當時我們發現該輛車駕駛臉色潮紅且有
          酒味，並且訊問駕駛人有無喝酒，駕駛人即異議人甲○○答稱有，所以我
          們才請異議人拿出駕照並對之做酒測」、「（問：酒測情形為何？）當時
          我們先向異議人告知吹氣方法及操作程序並請異議人做酒測，因為異議人
          僅口含吹管短促吹氣不依照指示方法作吹測，導致機器均無法反應，異議
          人因為吹氣幾次後口氣不好表示不再吹氣，我有告知拒絕酒測的法律處罰
          ，經過異議人同意後，我當場開壹張拒絕酒精測試的紅單，異議人拒絕在
          酒測結果單和紅單簽名，所以我就將駕照還他，我有告知異議人應到案日
          期，之後異議人如何離開我就不清楚」等語無訛（見本院九十一年十二月
          十二日訊問筆錄），而異議人亦坦承有在右開時、地為警攔停，並被要求
          做吐氣酒精濃度測試之事實，參諸執勤警員係依法執行公務，與異議人並
          不相識，素無怨隙，苟非實情，自無須恣意誣攀之理。而且警員執行公務
          本身受行政懲處責任之監督，到庭具結作證更以刑罰擔保其真實性，警員
          應無甘冒行政懲處及刑法偽證罪責任而刻意誣陷之必要。因此，可信賴警
          員陳串達前開陳證為真實。
    （二）異議人雖一再辯稱：伊駕車前並未飲酒，且已依員警要求做酒測，因伊吹
          氣時機器都沒有反應，最後警員將駕照返還後伊即離開云云。惟按法院受
          理交通異議案件，乃是對於交通舉發行政處分審查其是否違法，本質上屬
          於行政爭訟過程，與普通法院審理刑事案件之原則不同。其舉證責任之原
          理，非如刑事案件中，應超越任何合理懷疑始可為有罪判決者之嚴格程度
          。其舉證責任之原理，應與民事訴訟相類似，除有特別規定外，基本上準
          用民事訴訟法，由國家機關與人民二造，各自履行其主觀之舉證責任，在
          過程中各自提出證據；若窮盡各種證據方法，待證結果仍有不明時，則由
          客觀之舉證責任危險分配原則，決定國家機關與人民二造何人應受敗訴危
          險。此參酌行政訴訟法第一百三十六條規定準用民事訴訟法第二百七十七
          條自明。查原裁決機關交通部公路總局嘉義區監理所麻豆監理站，裁決異
          議人甲○○拒絕接受酒精濃度測試檢定，乃引據舉發單為證。而舉發本件
          違規事件之台中市警察局保安隊員警陳串達，就本件如何查獲並舉發之經
          過，亦於本院調查時到庭陳證無訛，已如前述，並就異議人駕駛前開自小
          客車，在行至惠文路與大墩十一街口為警攔停後，因【異議人臉色潮紅且
          有酒味】，員警乃對異議人執行酒精測試器測定酒精濃度，並告知酒測器
          之測試方式及拒絕酒測之罰則，因異議人未依標準吹測方式吹測（僅以口
          含吹管及短促吹氣），員警經再次告知後異議人仍拒絕接受酒測乃製單舉
          發等本件違規情節均供述明確，而查警員陳串達本身直接見聞異議人有酒
          後駕駛該輛自小客車之事實經過，對事實最為明瞭，又經以行政及刑事責
          任擔保其真實性，且舉發當時所記載違規人所駕車之違規情節又與事實相
          符等等各項因素，綜合認定其陳述為可採信，參以前開吐氣所含酒精濃度
          測試單其上之測試欄亦經酒測機器顯示「拒測」反應，足見異議人確實未
          依標準吹測方式吹測，致該只酒測機器無從檢測受測者之酒精濃度有無過
          量甚明。而異議人既在員警要求做酒測時僅以口含吹管及短促吹氣方式規
          避標準吹測程序，致該酒測機器【無從】反應，其所為即與拒絕接受酒精
          濃度測試之行為無異。至於異議人就其指稱舉發員警舉發有誤乙節，既未
          提出確實證據以供調查，且未提供任何相關證據足資證明值勤員警確有捏
          造事實違法取締之情事，從而異議人前開所辯，要係卸責之詞，自無可採
          。
    （三）本件異議人有於右述時、地，拒絕接受酒精濃度測試檢定之事實，既可認
          定，則移送機關即交通部公路總局嘉義區監理所麻豆監理站據此引用前開
          道路交通管理處罰條例第三十五條第一項第三款規定，而裁處異議人罰鍰
          新臺幣一萬二千元併吊扣駕駛執照六個月，於法並無不當，異議人異議為
          無理由，應予駁回。
四、據上論斷，應依道路交通案件處理辦法第十九條，裁定如主文。
中      華      民      國      九十二      年    一    月    二十九    日
                                  臺灣臺南地方法院交通法庭
                                      法  官  張  瑛  宗
右正本證明與原本無異
如不服本裁定應於送達後五日內向本院提出抗告狀
                                      書記官  陳  志  德
中      華      民      國      九十二      年    二    月      六      日


司法院資訊處製作；財團法人民間司法改革基金會備份。
